【裁判字號】    89,訴,629
【裁判日期】    890615
【裁判案由】    毒品危害防制條例
【裁判全文】
臺灣臺南地方法院刑事判決                          八十九年度訴字第六二九號
    公  訴  人  臺灣臺南地方法院檢察署檢察官
    被      告  甲○○
    選任辯護人  郭玉山
                蕭麗俐律師
右列被告因違反毒品危害防制條例案件，經檢察官聲請簡易判決處刑（八十九年度偵
字第九四三、一一三三號），本院簡易庭認本件不宜為簡易判決，而改依適用通常訴
訟程序審理，本院判決如左：
    主  文
甲○○連續施用第一級毒品，處有期徒刑壹年。
被訴施用第二級毒品部分公訴不受理。
扣案之海洛因貳包（共計淨重零點參陸公克、包裝重零點伍捌公克）及美娜水壹瓶均
沒收銷燬之。
    事  實
一、甲○○前因施用毒品案件，經依本院八十八年度毒聲字第一三八九號裁定送觀察
    、勒戒後，認無繼續施用毒品之傾向，甫經臺灣臺南地方法院檢察署檢察官於八
    十八年七月三日以八十八年度偵字第三三二四號為不起訴處分確定後，詎仍不知
    悔改，於五年內又基於施用毒品之概括犯意，自前開不起訴處分確定後起至八十
    九年三月十六日止，連續在臺南縣市之不詳處所施用第一級毒品海洛因，於八十
    九年三月十六日二十時二十九分許在國道一號新市收費站北向處為警查獲，並扣
    得海洛因二包（合計淨重○‧三六公克、包裝重○‧五八公克）及美娜水一瓶等
    物。嗣經依本院八十九年度毒聲字第九二八號裁定送臺灣臺南看守所附設觀勒所
    觀察、勒戒後，而認其有繼續施用毒品之傾向。
二、案經國道公路警察局第五警察隊移請臺灣臺南地方法院檢察署檢察官偵查起訴。
    理  由
壹、有罪部分：
  一、訊據被告甲○○固對於右揭時地施用第一級毒品等事實供承不諱，惟辯稱：當
      時勒戒所內之醫生只問伊什麼時候開始施用毒品，每次吃多少，多久吃一次，
      家裡環境等問題，且經過觀察、勒戒後，伊已完全戒除毒癮。則醫生如何即能
      認定伊有繼續施用毒品之傾向。又毒品危害防制條例制定觀察、勒戒、強制戒
      治之目的，乃認為施用毒品係一種病態，需先加以治療，於治療無效時方施以
      刑罰，而伊既經鈞院裁定令入戒治處所強制戒治，已足以達矯治之目的，顯毋
      須再加以科處徒刑之必要云云。經查上開被告於右揭時地施用第一級毒品海洛
      因之事實，業據被告坦承不諱，並有高雄縣衛生局八十九年三月二十七日八九
      煙檢字第一○七六號尿液檢驗成績書一份在卷可憑，且有海洛因二包及美娜水
      一瓶等物扣案足資佐證。而被告於為警查獲時所扣案之上開毒品二包經送驗結
      果，送驗白粉均含有海洛因成分，合計淨重○‧三六公克、包裝重○‧五八公
      克等情，亦有法務部調查局00000000號鑑定通知書一份附卷足參。又
      被告前因施用第一級毒品之犯行，經本院以八十八年度毒聲字第一三八九號裁
      定送臺灣臺南看守所附設勒戒所觀察、勒戒後，認無繼續施用毒品之傾向，由
      臺灣臺南地方法院檢察署檢察官於八十八年七月三日以八十八年度偵字三三二
      四號不起訴處分確定，有上開刑事裁定及臺灣臺南地方法院檢察署刑案資料查
      註紀錄表各一份在卷足按。其於五年內再犯毒品危害防制條例第十條第一項之
      罪，經裁定送觀察勒戒，認有繼續施用毒品傾向，亦有本院八十九年度毒聲字
      第九二八號裁定及臺灣臺南看守所附設勒戒所於八十九年四月五日以南所京衛
      字第○四八五—七號函送之證明書一份附卷可參，足認被告確有再犯施用第一
      級毒品之犯行。被告雖以上揭情詞置辯，然觀被告有無繼續施用毒品之傾向之
      判斷，評分為人格特質五分、臨床徵候五十分、行為表現○分，合計為五十五
      分，有上揭有無繼續施用毒品傾向證明書一份在卷足憑。又判斷有無繼續施用
      毒品傾向，依據評估標準評分說明手冊所定之判定原則，在積分七十一分至一
      百分判定為有繼續施用毒品傾向；在積分○分至五十分判定為無繼續施用毒品
      之傾向；在積分五十一分至七十分判定為有繼續施用毒品之傾向之原則為下列
      各項之一者：（一）缺乏識感或戒治動機。（二）第一級毒品使用者。（三）
      有煙毒前科者。（四）有礙家庭、社會和諧與安寧者。而本件被告前曾因施用
      第一級毒品案件，經本院裁定送觀察、勒戒，本件被告又犯施用第一級毒品之
      犯行等情，已如前述，是以被告為第一級毒品使用者，則在被告有施用毒品前
      科，有多次施用紀錄，工作不穩定為依據之情況下，認被告有繼續施用毒品之
      傾向，應認尚無不妥，且被告經觀察、勒戒後，因認有繼續施用毒品之傾向，
      經本院以八十九年度毒聲字第一三七七號裁定令入戒治處所施以強制戒治一年
      ，被告亦已收受上開裁定，惟並未提出抗告等情，業據被告自承在卷，並有上
      開裁定一份在卷足按，則被告果係認為其未具繼續施用毒品之傾向，被告又為
      何不對上揭裁定提出抗告？再者，犯毒品危害防制條例第十條之罪，經觀察、
      勒戒後，無繼續施用毒品傾向者，應由檢察官為不起訴之處分。如於五年內再
      犯第十條之罪，經觀察、勒戒後，認有繼續施用毒品之傾向，不適用毒品危害
      防制條例第二十條之第二項之規定，即應依一般之刑事訴訟程序處理，此為毒
      品危害防制條例第二十條第三項規定甚明，並有該條文之立法說明可稽，是以
      被告所為上開辯解均無足為採，本件事證明確，被告前開犯行洵堪認定。
  二、按海洛因係第一級毒品，毒品危害防制條例第二條第一項第一款定有明文。核
      被告施用海洛因之犯行，係犯毒品危害防制條例第十條第一項之施用第一級毒
      品罪，其先後多次施用第一級毒品海洛因，行為時間密接，犯罪構成要件相同
      ，顯係基於概括犯意為之，應依連續犯規定論以一罪，並加重其刑。又被告施
      用第一級毒品前後之持有毒品行為應為高度之施用行為所吸收，不另論罪。爰
      審酌被告曾因施用海洛因而受矯正，竟於短期內再施用海洛因，然其本質仍屬
      「病犯」，僅戕害其自身身心，尚未生巨大危害於整體社會等一切情狀，量處
      如主文所示之刑，以資懲儆。扣案之海洛因二包及美娜水一瓶，為毒品及專供
      施用毒品之器具，不問屬於被告與否，均應毒品危害防制條例第十八條第一項
      前段之規定宣告沒收銷燬之。
貳、不受理部分：
  一、公訴意旨略以：甲○○前因施用毒品案件，經依本院八十八年度毒聲字第一三
      八九號裁定送觀察、勒戒後，認無繼續施用毒品之傾向，甫經臺灣臺南地方法
      院檢察署檢察官於八十八年七月三日以八十八年度偵字第三三二四號為不起訴
      處分確定後，詎仍不知悔改，於五年內又基於施用第二級安非他命之犯意，於
      八十九年三月十六日之前二或三日內某時，在不詳處所施用第二級毒品安非他
      命，於八十九年三月十六日二十時二十九分許在國道一號新市收費站北向處為
      警查獲。嗣經依本院八十九年度毒聲字第九二八號裁定送臺灣臺南看守所附設
      觀勒所觀察、勒戒後，而認其有繼續施用毒品之傾向，因認其於五年內再犯毒
      品危害防制條例第十條第二項之罪等語。
  二、按起訴之程序違背規定者，應諭知不受理之判決，刑事訴訟法第三百零三條第
      一款定有明文。又按毒品危害防制條例第十條第一項之施用第一級毒品海洛因
      及同條第二項之施用第二級毒品安非他命二罪間犯意各別，罪名互殊，且構成
      要件亦異，是以二罪罪質並不相同，合先敘明。又按犯毒品危害防制條例第十
      條之罪，經觀察、勒戒後，無繼續施用毒品傾向者，應由檢察官為不起訴之處
      分。如於五年內再犯第十條之罪，經觀察、勒戒後，認有繼續施用毒品之傾向
      ，不適用毒品危害防制條例第二十條之第二項之規定，即應依一般之刑事訴訟
      程序處理，此為毒品危害防制條例第二十條第三項規定甚明及有該條文立法說
      明可稽，已如前述，而本件據以送被告入勒戒處所觀察、勒戒之上揭本院八十
      九年度毒聲字第九二八號裁定，其內容為：甲○○施用第一級毒品，應送勒戒
      處所觀察、勒戒等語，有上揭刑事裁定在卷足稽，是以本件被告縱有施用第二
      級毒品安非他命犯行，而屬於前揭不起訴處分後再犯毒品危害防制條例第十條
      第二項施用第二級毒品安非他命罪，然其就此部分並未經觀察、勒戒程序，則
      揆諸前揭說明，本件起訴程序即已違背規定，自應為此部分不受理之判決。
據上論斷，應依刑事訴訟法第四百五十二條、第二百九十九條第一項前段、第三百零
三條第一款，毒品危害防制條例第十條第一項、第十八條第一項前段，刑法第十一條
前段、第五十六條，判決如主文。
中      華      民      國      八十九      年    六    月    十五      日
                                  臺灣臺南地方法院刑事第四庭
                                        法  官  楊惠芬
右正本證明與原本無異。
如不服本判決，應於判決送達後十日內，向本院提出上訴狀。
                                        書記官  江芳耀
中      華      民      國      八十九      年    六    月    十五      日
附錄本案論罪科刑法條：
毒品危害防制條例第十條第一項：
施用第一級毒品者，處六月以上五年以下有期徒刑。


司法院資訊處製作；財團法人民間司法改革基金會備份。
